【裁判字號】    95,財管,40
【裁判日期】    951002
【裁判案由】    選任財產管理人
【裁判全文】
臺灣臺南地方法院民事裁定              95年度財管字第40號
聲  請  人  乙○○
相  對  人  丙○○
上列聲請人聲請對失蹤人丙○○選任財產管理人事件，本院裁定
如下：
    主      文
選任丁○○（女，民國○○○年○月○○○日生，身分證統一編
號：Ｚ000000000號，住台南縣仁德鄉○○村○○○街
一三三號）為失蹤人丙○○之財產管理人。
程序費用由相對人負擔。
    理      由
一、按失蹤人失蹤後，未受死亡宣告前，其財產之管理，依非訟
    事件法之規定。關於失蹤人之財產管理事件，由其住所地之
    法院管轄。失蹤人未置財產管理人者，其財產管理人依下列
    順序定之：一配偶。二父母。三成年子女。四與失蹤人同居
    之祖父母。五家長。不能依前項規定定財產管理人時，法院
    得因利害關係人或檢察官之聲請，選任財產管理人。民法第
    10條、非訟事件法第108條、第109條第1、2項分別定有明文
    。次按財產管理人不勝任或管理不適當時，法院得因利害關
    係人或檢察官之聲請改任之。非訟事件法第111條前段亦定
    有明文。
二、本件聲請意旨略以：相對人丙○○係聲請人之二弟，茲因聲
    請人、相對人之父母均已過世，而父親配置之宿舍要拆遷，
    相關權益由聲請人、相對人及妹妹甲○○繼承，惟因相對人
    於民國92年9月15日之後即失去音訊，並經聲請人於93年12
    月22日向警方辦理協尋，主管機關因而要聲請人補正相對人
    財產管理人資料，然相對人無配偶，其父母、祖父母均已死
    亡，聲請人雖為相對人之戶長，惟因有利害關係，不適宜擔
    任相對人之財產管理人，爰聲請選定與相對人無利害關係之
    聲請人配偶丁○○為相對人之財產管理人等語。
三、經查：
  （一）按所謂失蹤係指失蹤人離去其最後住所或居所，而陷於
        生死不明之狀態而言，最高法院85年度台抗字第328號
        裁判可資參照。
  （二）經查，本件聲請人主張之上揭事實，業據證人即聲請人
        之妹甲○○到庭證稱：「丙○○是我哥哥，他在九十一
        年間就失蹤，我不知道他為何跑出去，後來在九十二年
        八、九月間他沒錢有回來過一次，住了一、二個月又出
        去，沒有說去哪裡，也沒有他的消息，一直到現在」等
        語屬實（見本院95年7月7日訊問筆錄），並有聲請人所
        提戶籍謄本、受（處）理查尋人口案件登記表影本、台
        南市新制國軍老舊眷村原眷戶遷購「大道新城國宅基地
        申請書」在卷可稽，堪信聲請人之主張為真實，是其以
        利害關係人聲請選任失蹤人丙○○之財產管理人，於法
        有據。
  （三）又聲請人主張失蹤人丙○○無配偶，其父王維華、母王
        蘇伸均已過世，無同居之祖父母，且聲請人雖為相對人
        之家長，因具有利害關係而不適宜擔任其財產管理人一
        節，亦有戶籍謄本、除戶謄本附卷可考，而聲請人聲請
        選任其配偶丁○○為相對人之財產管理人，亦徵得丁○○及利害關係人甲○○之同意，另丁○○雖為聲請人之
        配偶，惟並非聲請人、相對人之父王維華之繼承人，是
        與本件宿舍搬遷權益之繼承無直接利害關係，且財產管
        理人應盡之善良管理人注意義務及保存財產等行為，亦
        有相關法律規範，是聲請人聲請選任丁○○為相對人之
        財產管理人，尚無不合，爰裁定如主文所示。
四、依非訟事件法第21條第2項，裁定如主文。
中    華    民    國    95    年    10    月    2     日
                  家事法庭法  官  林育幟
以上為正本係照原本作成。
如對本裁定抗告須於裁定送達後十日內向本院提出抗告狀，並應
繳納抗告費新台幣一千元。
中    華    民    國    95    年    10    月    2     日
                          書記官  黃坤義


司法院資訊處製作；財團法人民間司法改革基金會備份。
